【裁判字號】    96,重家訴,14
【裁判日期】    970501
【裁判案由】    剩餘財產分配
【裁判全文】
臺灣板橋地方法院民事判決            96年度重家訴字第14號
原      告    甲○○
訴訟代理人    桂梅君律師
被      告    丁○○
              戊○○
              丙○○Moll.
                      -236.
被      告  乙○○    住臺北縣.
事人間請求剩餘財產分配事件，本院於97年4 月10日言詞辯論終
結，判決如下：
    主    文
被告等應連帶給付原告新台幣陸佰肆拾陸萬參仟柒佰捌拾柒元，
及就被告戊○○、丁○○、乙○○三人自民國96年7 月18日起算
、就被告丙○○自民國97年4 月10日起算，至清償日止各按年息
百分之五計算之利息。
本判決於原告以新台幣貳佰壹拾伍萬肆仟元預供擔保後，得假執
行。
訴訟費用（即裁判費新台幣柒萬捌仟伍佰壹拾柒元）由被告負擔
。
    事實及理由
一、本件被告經合法通知，未於言詞辯論期日到場，核無民事訴
    訟法第386 條所列各款情形，爰依原告之聲請，由其一造辯
    論而為判決。
二、原告主張：
(一)、原告與先夫黃水土（被繼承人）於民國（下同）53年結婚，
    婚後生育有四名子女（即被告），嗣先夫於96年3 月27日辭
    世，兩造合為全體繼承人。
    原告與先夫黃水土於婚姻期間未另約定財產制，應適用修正
    前之聯合財產制及修正後之法定財產制；自婚後至夫妻財產
    關係消滅時（即先夫辭世時）取得而尚存之財產如附件清單
    ，原告依民法1030條之1 規定請求分配夫妻剩餘財產。
    依民法第1152條及1153條第1 項規定，因被告等未拋棄繼承
    且分割遺產，被告等對遺產為公同共有，對遺產債務亦應公
    同負連帶清償之責，是被告等均應連帶給付原告關於夫妻剩
    餘財產。因共同繼承債務具不可分性，在遺產未分割前，債
    權人可就公同共有之債務或連帶之債務擇一行使之（台北地
    院89重家訴第4 號判決參照）。
(二)、原告得請求的夫妻剩餘財產分配金額計算如下：
(甲)、被繼承人黃水土於96年3 月27日過世時，可受請求分配之財
    產如下：
(1)、台北縣樹林市○○街32巷1 弄15號建物及土地及建物，係被
    繼承人黃水土於71年7 月17日向第三人買入，為與原告之婚
    後財產，理應受分配。依司法院大法官會議釋字第620號解
    釋，夫妻剩餘財產分配之計算範圍並不區分74年6 月4 日之
    前或同年月5 日之後，均屬應列入分配之範圍。（另依釋字
    第185 號解釋及板橋地方法院96年11月26日95年度重家訴字
    第11號民事判決參照）。該不動產之價值，依鑑定報告書，
    價值新台幣（下同）824 萬5046元。
(2)、黃水土之銀行帳戶存款，合計0000000元：
1、彰化銀行樹林分行0000-00-000000-00 ，定存500 萬元。
2、彰化銀行樹林分行0000-00-000000-00 ，活儲19369 元。
3、彰化銀行樹林分行0000-00-000000-00 ，活儲95,486元。
4、樹林市農會復興分行0000-00-00000-0-00，活儲3, 000元。
(3)、黃水土之上市股票，依日盛證券公司出具證明，於96年3 月
    27日所持股票數量及當日價格，合計價額0000000 元。
(4)、黃水土之未上市股票：合計價額0元。
1、 華隆股票餘值：持股數24000股，股價：0元。
2、 龍田股票餘值：持股數27300股，股價0元。
3、 北部瓦斯公司股份餘值（非公開發行股票）：持股數30股，
    面額100000元，96年3月27日每股價值：0 元。
(5)、上述四項合計價額為：
    0000000＋0000000＋0000000＋0＝00000000元
(乙)、原告於96年3日27日之名下財產：
    原告於台灣銀行及郵局帳戶存款0000000 元＋519527元＝合
    計：0000000 元。
(丙)、原告得請求分配之財產差額計算：
    第(甲)項00000000元－第(乙)項0000000元＝00000000元
    00000000元÷2＝0000000元（原告可得請求分配之差額）。
(三)、原告與亡夫結婚時，二人均無家庭支持，手中亦無多積蓄，
    二人胼手抵足，從一小油行共同奮鬥，原告除要養兒育女照
    顧家中老小之外，尚要掌管油行財務等，兒女小時，更要在
    閒餘時幫忙捻油清理及所有店中雜務，辛苦操勞外人難以體
    會，是以原告請求分配夫妻財產差額並無不當；實則被繼承
    人黃水土過世前曾多次表示要將啟智街房地轉至原告名下，
    原告秉持傳統婦女觀念不欲與夫小爭產，因而未為任何過戶
    行動。為此訴請被告等子女連帶給付原告應得之夫妻剩餘財
    產分配金額0000000 元等語。並聲明：被告等應連帶給付原
    告新台幣0000000元，及就被告戊○○、丁○○、乙○○三
    人自起訴狀繕本送達翌日後之民國96年7 月18日起算、就被
    告丙○○自起訴狀繕本公告送達後之民國97年4 月10日起算
    ，至清償日止各按年息百分之五計算之利息；並願預供擔保
    後聲請假執行；訴訟費用由被告負擔。
三、被告方面：
(一)、被告丙○○、乙○○部分：未於言詞辯論期日到場，亦未提
    出任何書狀作聲明陳述。
(二)、被告戊○○、丁○○部分：被告戊○○、丁○○均同意原告
    的請求。
四、按「夫妻未以契約訂立夫妻財產制者，除本法另有規定外，
    以法定財產制，為其夫妻財產制」，民法第1005條定有明文
    。本件兩造結婚後，未訂立任何夫妻財產制契約之事實，為
    兩造所不爭，自應適用法定財產制。
    又按「法定財產制關係消滅時，夫或妻現存之婚後財產，扣
    除婚姻關係存續中所負債務後，如有剩餘，其雙方剩餘財產
    之差額，應平均分配」，民法第1030條之1 第1 項前段亦定
    有明文。被繼承人黃水土於96年3 月27日死亡，有原告提出
    之黃水土除戶謄本在卷為憑，是以，黃水土與原告之法定財
    產關係即告消滅，原告依前揭規定請求分配雙方剩餘財產之
    差額，即有理由，所應審酌者僅雙方剩餘財產之差額若干而
    已。
五、原告主張其與夫黃水土於96年3 月27日黃水土死亡時之剩餘
    財產差額為0000000 元之事實，業據原告提出兩造戶籍謄本
    及黃水土之除戶謄本、繼承系統表、不動產鑑定報告書、黃
    水土之定存500 萬元存摺影本、活儲19369 元存摺影本、活
    儲95486 元存摺影本、活儲3000元存摺影本、日盛證券公司
    證明、華隆股票餘值證明、龍田股票餘值證明、北部瓦斯公
    司股份餘值證明、原告帳戶存摺影本等為證。被告戊○○、
    丁○○均認諾原告的請求。被告丙○○、乙○○二人受合法
    通知，既未於言詞辯論期日到場爭執，復未提出書狀答辯以
    供本院斟酌。依上開證據，自堪信原告主張之事實為真正。
    依前揭法定夫妻財產關係消滅時之規定，原告得請求黃水土
    之全體繼承人連帶給付前開剩餘財產差額。而黃水土之全體
    繼承人就該公同債務（即原告的剩餘財產分配請求權），依
    民法第1153條第1 項規定應負連帶責任。
六、從而，原告請求命被告等人連帶給付前揭夫妻剩餘財產差額
    0000000 元，及自起訴狀繕本送達被告後之法定遲延利息，
    為有理由，應予准許。又原告陳明願供擔保請求准予宣告假
    執行，核無不合，爰酌定相當擔保金准許之。
七、訴訟費用負擔之依據：民事訴訟法第78條。
中    華    民    國    97    年    5     月    1     日
                                臺灣板橋地方法院家事法庭
                                    法    官  黃  惠  瑛
以上正本證明與原本無異
如對本判決不服，應於判決送達後20日內向本院提出上訴狀。（
並依對造人數提出繕本，並繳納上訴費用）
中    華    民    國    97    年    5     月    1     日
                                    書 記 官  王  苑  琦


司法院資訊處製作；財團法人民間司法改革基金會備份。
